【裁判字號】    94,訴,1207
【裁判日期】    950113
【裁判案由】    侵權行為損害賠償
【裁判全文】
臺灣臺南地方法院民事判決              94年度訴字第1207號
原      告  甲○○○
訴訟代理人  乙○○
            金輔政律師
被      告  丙○○
上列當事人間請求侵權行為損害賠償事件，經原告提起刑事附帶
民事訴訟，本院刑事庭裁定移送民事庭審理，經本院於民國94年
12月30日言詞辯論終結，判決如下：
    主    文
被告應給付原告新台幣壹佰柒拾肆萬玖仟玖佰貳拾元及自民國九
十四年十二月三十日起至清償日止，按週年利率百分之五計算之
利息。
原告其餘之訴駁回。
訴訟費用由被告負擔十分之六，餘由原告負擔。
本判決原告勝訴部分於原告以新台幣伍拾捌萬元供擔保後，得為
假執行。但被告如於執行標的物拍定、變賣前，以新台幣壹佰柒
拾肆萬玖仟玖佰貳拾元為原告預供擔保，得免為假執行。
原告其餘假執行之聲請駁回。
    事實及理由
一、本件原告起訴主張：被告於民國93年9月11日20時至23時許
    ，在臺南市黃金拍檔KTV飲用酒類，導致無法為安全駕駛，
    竟仍於酒後騎乘車牌號碼TJ－9553號輕機車，於翌日即93年
    9月12日5時許，沿臺南市○○路○段外側快車道由北往南方
    向行駛，而於5時20分許，行經臺南市○○路○段49號前，因
    超速行駛，且因酒後行車不穩，疏未注意車前狀況，適有原
    告於上開地點，由西往東方向欲穿越馬路，被告見狀避煞不
    及，遂撞及原告，致原告受有骨盆骨折、肝臟挫傷、右胸挫
    傷，迄今仍應由專人照顧生活，而無法自理；按「因故意或
    過失，不法侵害他人之權利者，負損害賠償責任。故意以背
    於善良風俗之方法加損害於他人者亦同。違反保護他人之法
    律，致生損害於他人者，負損害賠償責任。」、「汽車、機
    車或其他非依軌道行駛之動力車輛，在使用中加損害於他人
    者，駕駛人應賠償因此所生之損害。」、「不法侵害他人之
    身體或健康者，對於被害人因此喪失或滅少勞動能力，或增
    加生活上之需要時，應負損害賠償責任。不法侵害他人之身
    體、健康、名譽或不法侵害其他人格法益而情節重大者，被
    害人雖非財產上之損害，亦得請求賠償相當之金額。」民法
    第184條、第191條之2、第193條第1項及第195條第1項定有
    明文。本件被告之上開侵權行為對原告造成骨盆骨折、肝臟
    挫傷、右胸挫傷之傷害，迄今仍應由專人照顧生活，而無法
    自理，原告之損害與被告之侵權行為間亦具相當因果關係，
    原告自得依前開規定，向被告請求損害賠償；至於損害賠償
    額部分，計有（一）增加生活支出部分為新台幣（以下同）
    2,651,365元，其中包括(一)醫療費用18,183元，(二)看護費用
    部分，自車禍發生日起至94年4月30日止，共計約8個月時間
    ，原告實際支出看護費用共計153,655元，至於自94年5月1
    日起算之將來看護費用，按永和醫院出具之看護費用收據可
    以證明每月之固定費用為20,000元，故以此作為每月看護費
    用計算標準，原告為27年7月23日出生，而92年全國女性平
    均餘命為79歲，故自94年5月1日起算，原告尚有餘命12年，
    以此計算（依霍夫曼計算法扣除中間利息），被告應給付原
    告2,605,282元，故原告得請求之看護費用，合計為2,605,
    282元，(三)救護車車資及受傷後假牙補綴費用27,900元；（
    二）非財產上之損害金部分，原告因車禍受傷後，傷未痊癒
    ，反應能力不佳，對人、事、物不甚清楚，日常生活無法自
    行照料，需仰賴他人，臥於床上，此等痛苦絕非常人所能忍
    受，為此，請求精神慰撫金1,000,000元慰撫金，以資慰藉
    ；以上總金額，合計為3,651,365元等語。並聲明：（一）
    被告應給付原告3,651,365元及自94年12月30日起至清償日
    止，按年息百分之5計算之利息。（二）訴訟費用由被告負
    擔。（三）願供擔保，請准宣告假執行。
二、被告則抗辯：對於原告主張被告於93年9月12日5時許，飲酒
    後騎乘車牌號碼TJ－9553號輕機車，沿臺南市○○路○段外
    側快車道由北往南方向行駛，而於5時20分許，行經臺南市
    ○○路○段49號前，適有原告甲○○○於上開地點，由西往
    東方向欲穿越馬路，被告見狀避煞不及，遂撞及原告，致原
    告受有骨盆骨折、肝臟挫傷、右胸挫傷之傷害事實不爭執；
    然侵權行為損害賠償之債，須損害之發生與加害人之故意或
    過失加害行為間有因果關係，始能成立（最高法院90年度台
    上字第772號判決）參照，而就原告所主張關於看護費用部
    分，原告支出之看護費用，與本件車禍並無相當因果關係，
    其係因原告原有之慢性病所造成，原告自不得向被告請求，
    至於關於假牙補綴費用部分，此等費用並非治療必須支出之
    費用，被告否認之；關於精神慰撫金部分，被告剛退伍，目
    前並無收入，且因本件車禍造成頭部外傷併蜘蛛膜下腔出血
    等傷害，而導致情緒改變、注意力無法集中，癲癇發作、記
    憶減退、工作能力降低，目前需使用藥物控制，且本件車禍
    之發生原因，原告同為肇事因素，故原告請求1,000,000元
    之精神慰撫金並不合理；另按「損害之發生或擴大，被害人
    與有過失者，法院得減輕賠償金額或免除之，重大之損害原
    因，為債務人所不及知，而被害人不預促其注意或怠於避免
    或減少損害者，為與有過失」民法第217條定有明文，而依
    據台灣省台南區車輛行車事故鑑定委員會鑑定意見書鑑定意
    見載明：「二、甲○○○（即告訴人）徒步行走，違規穿越
    道路未注意左右來車，同為肇事原因」等語，可見原告亦與
    有過失，被告自得依民法第217條之規定主張過失相抵，請
    求減少賠償之金額；另外，強制汽車責任保險法第31條規定
    ，保險人依本法規定所為之保險給付，視為被保險人損害賠
    償金額之一部分，而原告已經依據強制汽車責任保險法之規
    定，請領保險給付，故此部分依強制汽車責任保險法第31條
    之規定，應予扣除等語。並聲明：（一）原告之訴駁回。（
    二）訴訟費用由原告負擔。（三）如受不利判決，願供擔保
    ，請准免為假執行。
三、兩造不爭執之事實：
（一）被告於93年9月12日5時許，飲酒後騎乘車牌號碼TJ－9553
      號輕機車，沿臺南市○○路○段外側快車道由北往南方向
      行駛，而於5時20分許，行經臺南市○○路○段49號前，適
      有原告甲○○○於上開地點，由西往東方向欲穿越馬路，
      被告見狀避煞不及，所騎乘機車撞及原告，致原告受有骨
      盆骨折、肝臟挫傷、右胸挫傷之傷害。
（二）被告於車禍發生後，經抽血測試其血液中之酒精濃度達
      197.28mg/dl，換算其呼氣酒精濃度高達0.98mg/l。
四、得心證之理由：
（一）原告主張被告於93年9月12日5時許，飲酒後騎乘車牌號碼
      TJ－9553號輕機車，沿臺南市○○路○段外側快車道由北
      往南方向行駛，而於5時20分許，行經臺南市○○路○段49
      號前，適有原告甲○○○於上開地點，由西往東方向欲穿
      越馬路，被告見狀避煞不及，所騎乘機車撞及原告，致原
      告受有骨盆骨折、肝臟挫傷、右胸挫傷之傷害，且被告於
      車禍發生後，經抽血測試其血液中之酒精濃度達197.28mg
      /dl，換算其呼氣酒精濃度高達0.98mg/l之事實，為被告
      所不爭執，並經本院依職權調取本院94年度交訴字第70號
      公共危險等案件卷宗，有被告及原告警訊筆錄、道路交通
      事故調查報告表、現場圖、現場照片、檢驗報告查詢、財
      團法人奇美醫院診斷證明書附於上開卷內可稽，自堪信為
      真正。
（二）按汽車駕駛人飲用酒類後其吐氣所含酒精濃度超過每公升
      0.25毫克或血液中酒精濃度超過百分之0.05以上者，不得
      駕車；又行車速度，依速限標誌或標線之規定；汽車行駛
      時，駕駛人應注意車前狀況，並隨時採取必要之安全措施
      ；道路交通安全規則第114條第2款、93條、第94條第3項
      分別定有明文。本件被告於93年9月12日5時許，飲酒後（
      被告於車禍發生後，經抽血測試其血液中之酒精濃度達19
      7.28mg /dl，換算其呼氣酒精濃度高達0.98mg/l，明顯超
      過上開標準值）本應注意不得駕車，竟仍騎乘車牌號碼TJ
      －9553號輕機車，沿速限為時速50公里之臺南市○○路○
      段外側快車道由北往南方向行駛，而於5時20分許，行經
      臺南市○○路○段49號前，竟以時速超過50公里之速度行
      駛，且未注意車前狀況，而車禍發生當時之狀況，肇事地
      點路面為柏油路面，標線清晰，路面狀態良好無缺陷，有
      上開道路交通事故調查報告表可稽，並無被告不能注意之
      情事，被告竟仍超速行駛，而撞及原告，致原告受有骨盆
      骨折、肝臟挫傷、右胸挫傷之傷害，被告顯然未盡注意之
      義務，而有過失甚明，而被告亦不爭執其於發生當時時速
      超過50公里（見台灣台南地方法院檢察署93年度偵字第
      12802號案件93年12月23日訊問筆錄），故被告於本件車
      禍之過失責任可資認定。另按行人穿越道路，應由行人穿
      越道、人行天橋或人行地下道穿越道路，不得在其一百公
      尺範圍內穿越道路，在未設有行人穿越道亦非禁止穿越之
      路段，穿越道路時，應注意左右無來車，始可小心迅速穿
      越；道路交通安全規則134條亦有規定；而查原告於車禍
      發生當時，係於臺南市○○路○段49號前由西往東欲穿越
      馬路，且車禍發生地點並未設有行人穿越道之情，業據原
      告於警訊中陳述在卷可證，且有道路交通事故調查報告表
      在卷可稽，原告於事發當時係欲穿越道路，其本亦應注意
      上開交通法規之規定，注意左右有無來車，小心迅速通過
      ，然原告竟未注意左右來車，即貿然通過上開馬路，致遭
      被告所騎乘機車撞及，原告有違上開交通法規，其亦有所
      過失，可堪認定。本件車禍發生後，曾由台灣省台南區車
      輛行車事故鑑定委員會鑑定，其鑑定結果為丙○○（血液
      酒精濃度測定值超過標準）駕駛輕機車，行經肇事地點道
      路，未注意車前狀況，為肇事原因。甲○○○徒步行走，
      違規穿越道路未注意左右來車，同為肇事因素。有台灣省
      台南區車輛行車事故鑑定委員會南鑑字第931485號鑑定意
      見書在卷可稽，其鑑定結果與上開論述相同，自屬可採。
（三）按因故意或過失，不法侵害他人之權利者，負損害賠償責
      任；違反保護他人之法律，致生損害於他人者，負賠償責
      任，但能證明其行為無過失者，不在此限；汽車、機車或
      其他非依軌道行駛之動力車輛，在使用中加損害於他人者
      ，駕駛人應賠償因此所生之損害。但於防止損害之發生，
      已盡相當之注意者，不在此限；民法第184條第1項前段、
      第2項、第191條之2亦有明文；又不法侵害他人身體或健
      康者，對於被害人因此喪失或減少勞動能力，或增加生活
      上之需要時，應負損害賠償責任；被害人雖非財產上之損
      害，亦得請求賠償相當之金額，民法第193條第1項、第19
      5條第1項分別定有明文。被告對於本件車禍既有過失責任
      ，已見前述，是原告起訴請求損害賠償，即屬於法有據；
      至於原告請求之各項損害賠償，玆分別論述如下︰
（１）醫療費用部分：
      原告因上開車禍支出醫療費用其中住院醫療費用為11,675
      元（健保部分負擔4,590元、自付額7,085元），門診支出
      費用為3,478元，有財團法人奇美醫院94年10月20日（九
      四）奇醫字第4715號函及所附門診費用收據12紙在卷可據
      ，且為兩造所不爭執，原告亦陳述支出之醫療費用以財團
      法人奇美醫院上開函文所載內容為準等語（見本院94年12
      月30日言詞辯論筆錄），本院認住院醫療費用自付額7,08
      5元及門診支出費用3,478元，共計10,563元，係屬必要之
      醫療費用，應予准許，至於健保部分負擔4,590元部分，
      該部分乃健保支出，非原告實際支出之費用，況且依據全
      民健康保險法第82條之規定，中央健康保險局就其支出之
      保險給付，得代位被保險人向強制汽車責任保險被保險人
      求償，因此，原告此部分之賠償請求權，已經由中央健康
      保險局取得，非得由原告主張，因此，原告此部分之請求
      ，即不應准許。另原告曾於永和醫院就醫78次，共繳交部
      份負擔4,680元，有永和醫院94年12月27日（94）永字第1
      22701號函在卷可稽，此部分亦為被告所不爭執，自亦屬
      必要之醫療費用，應予准許。故醫療費用部分，共計15,2
      43元，係屬必要之醫療費用，應予准許。至於原告所支出
      台南醫院之醫療費用，業據原告撤回請求（見本院94年12
      月30日言詞辯論筆錄），在此不再論述。
（２）看護費用部分：
      原告因上開車禍發生，受有骨盆骨折、肝臟挫傷、右胸挫
      傷之傷害，已如前述，又原告所受傷害，預估至少一年以
      上，須依賴他人照料，經積極復健才有復原之可能，復原
      期間無法預估，可能會有後遺症，有可能終身須人照料等
      語，業據財團法人奇美醫院94年10月20日（九四）奇醫字
      第4715號函及所附病情摘要在卷可證；又病人（即原告）
      於93年9月間發生車禍，造成骨盆盆腔骨折，由奇美醫院
      治療後轉入本院附設護理之家接受專業護理照顧，入住時
      病患意識清楚、無法行走，生活無法自理，全須依賴護理
      照護人員，病患自93年9月25日入住至93年12月31日轉出
      ，94年1月30日再入住至今之情，亦有永和醫院94年12月
      27日（94）永字第122701號函附卷可稽；另外，依據原告
      所提出財團法人奇美醫院94年8月5日、94年9月15日、94
      年10月24日診斷證明書所載，原告骨盆骨折、胸部、肝拉
      傷，雙肢關節屈曲性彎縮，雙肢存在顯著運動障礙之情，
      有上開診斷證明書在刑事卷內可據；依據上開醫院函文及
      診斷證明書之記載，顯然原告於車禍發生後已無法自行走
      動，須乘坐輪椅，日常生活須倚護他人照料，就此情形而
      言，原告自須有他人之看護無疑，即被告亦不爭執原告須
      他人照顧，僅抗辯上開病狀，並非因車禍而致等語。然本
      院審酌本件車禍當時，原告係清晨要橫越馬路要走到對面
      運動等語（見原告93年10月31日警訊筆錄），被告亦不否
      認車禍當時原告係在路面行走等情，故可知原告於本件車
      禍發生之前，其行走運動之能力並無缺陷，於車禍發生之
      後，方致雙肢彎縮，而有運動障礙之情形，故原告之上開
      雙肢運動障礙，係因車禍受傷所致，與本件車禍之發生，
      自有因果關係無誤，因此，被告抗辯與本件車禍發生無關
      ，即不可採。而原告於93年9月12日起至93年9月24日止住
      院期間接受看護，支出24,000元，又於93年9月25日入住
      永和醫院附設護理之家至93年12月31日轉出，94年1月30
      日再入住至今，期間93年9月25日至93年12月31日支出養
      護照護費57,600元，94年1月30日至94年12月31日支出養
      護照護費199,200元之情，有永和醫院94年12月27日（94
      ）永字第122701號函在卷可據，另原告於94年1月1日至94
      年1月31日，在財團法人台灣省私立台南仁愛之家養護，
      支出12,800元之情，亦有財團法人台灣省私立台南仁愛之
      家94年10月29日南仁新字第0765號函附卷可據，且均為被
      告所不爭執，因此，原告主張有接受看護必要，且至94年
      12月31日止，共支出293,600元之看護費用，乃屬有據；
      至於將來應支出之看護費用，原告係27年7月23日出生，
      於車禍發生當時，係66歲1個月（不足1個月不計在內），
      依據內政部所統計93年台灣省簡易生命表所載，台灣省女
      性年齡66歲者，其平均餘命為17.44年，而原告至94年12
      月31日為67歲5個月（不足1個月則不計算在內），故上開
      平均餘命應扣除1年又4個月，以此計算為16.11年，又依
      據上開論述，原告之看護費用，在財團法人台灣省私立台
      南仁愛之家養護，1個月之養護費用為12,800元，而在永
      和醫院附設護理之家，1個月之養護費用則為18,109元（
      係以199,200元除以11個月平均計算），顯見養護費用各
      有高低情況，因此，為求公平，本院認應以每月平均工資
      15,840元計算（即以原告聘僱1人照料每月所需之費用為
      基準），則原告所得請求之將來看護費，扣除中間利息，
      依霍夫曼式計算如下：15840×12×11.5363＝0000000（
      小數點以下4捨5入）；加計已產生之看護費293,600元及
      將來須支出之看護費2,192,820元，總計為2,486,420元。
（３）救護車車資及受傷後假牙補綴費用：
      原告主張因車禍醫療之必要，而支出救護車車資5,400元
      之情，業據其提出泰安救護車事業有限公司之統一發票1
      張及派車單5份為據，且為被告所不爭執，自可信為真實
      ，本院認為上開費用，亦屬醫療必須費用，自應准許；至
      於假牙補綴費用，已為被告所否認，且本院審酌原告因本
      件車禍所受傷害，並未與牙齒有關，原告復未舉證證明其
      假牙補綴，與本件車禍受傷之關聯性，故原告所請求假牙
      補綴費用，應予剔除，不應准許。
（４）精神慰藉金部分：
      原告因被告之過失，造成本件車禍，致原告受有骨盆骨折
      、肝臟挫傷、右胸挫傷之傷害，並因而有雙肢關節屈曲性
      彎縮，雙肢存在顯著運動障礙之情，已如前述，爾後之生
      活，均需他人照料，未來復原之可能性極低，原告身心所
      受折磨，堪謂巨大，本院審酌兩造之身份、經濟狀況、就
      業情況等情，認原告請求被告給付之精神慰藉金以500,00
      0元為適當。
（５）則依上述為計算，本件原告得請求金額合計為3,007,063
      元。
（四）另按損害之發生或擴大，被害人與有過失者，法院得減輕
      賠償金額，或免除之，民法第217條第1項定有明文。查本
      件原告就上述車禍之發生，亦有過失之情，已如前述，則
      依前開說明觀之，即應適用過失相抵之原則，本院審酌被
      告與原告之過失程度，酌定被告與原告應負之過失責任程
      度為6比4，則原告所受損害，應核減之金額為10分之4，
      而依據前述，本件原告可向被告請求之金額為3,007,086
      元，則核減後之金額，被告應賠償原告之金額為1,804,23
      8元（元以下四捨五入）為適當。
（五）末按被保險汽車發生汽車交通事故，受益人得在本法規定
      之保險金額內，直接向保險人請求保險金；保險人依本法
      規定給付之保險金，視為加害人或被保險人損害賠償金額
      之一部分，加害人或被保險人受賠償請求時，得扣除之，
      94年2月5日修正前強制汽車責任保險法第28條及第30條分
      別著有明文。查本件原告因車禍受傷，已由原告依強制汽
      車責任保險法之規定向強制汽車責任保險之保險人領取保
      險金54,318元之事實，為兩造所陳述在卷，自係屬實，揆
      諸前開說明，被告自得將原告所受領之上開保險金，視為
      應給付賠償額之一部分予以扣除，則扣除後之金額，為1,
      749,920元。
（六）綜上所述，原告所得請求被告給付之金額，為1,749,920
      元，從而原告請求被告應給付原告1,749,920元及自94年1
      2月30日起至清償日止，按週年利率百分之5計算之利息，
      為有理由，應予准許；逾越前開範圍之請求，則屬無據，
      應予駁回。
五、原告陳明願供擔保，聲請宣告假執行，經核其勝訴部份，合
    於法律規定，爰酌定相當之擔保金額宣告之；其餘假執行之
    聲請，因該部份訴之駁回而失所依據，應予駁回。本院並依
    同法第392條第2項、第3項規定，依被告之聲請，宣告被告
    得供擔保，免為假執行。
六、本件事證已臻明確，兩造其餘攻擊防禦方法及舉證，核與判
    決結果無影響，爰不一一論述，附此敘明。
七、結論：本件原告之訴一部有理由，一部無理由，依民事訴訟
    法第79條、第390條第2項、第392條第2項、第3項，判決如
    主文。
中    華    民    國    95    年    1    月    13   日
                  民事第三庭    法  官  陳杰正
以上正本係照原本作成。
如對本判決上訴，須於判決送達後20日內向本院提出上訴狀。
中    華    民    國    95    年    1    月    13   日
                                書記官  林賢慧


司法院資訊處製作；財團法人民間司法改革基金會備份。
